【裁判字號】    98,交聲,1112
【裁判日期】    980609
【裁判案由】    聲明異議
【裁判全文】
臺灣高雄地方法院交通事件裁定        98年度交聲字第1112號
原處分機關  高雄市政府交通局
異  議  人
即受處分人  甲○○
上列異議人因違反道路交通管理處罰條例案件，對於高雄市政府
交通局民國98年4 月13日所為之裁決（原處分案號：高市交裁字
第裁32-B00000000 號）聲明異議，本院裁定如下：
    主  文
原處分撤銷。
甲○○不罰。
    理  由
一、聲明異議意旨略以：異議人即受處分人甲○○於民國98年2
    月18日在高雄市○○路與至真路口「三兄弟」海產店吃飯，
    離開時打算搭乘捷運回家，因原先機車未停在停車格內怕被
    拖吊，而欲將機車牽往一旁停車格放好，惟才剛牽到馬路上
    ，就有2 員警從後方過來問異議人有沒有喝酒，異議人只是
    想把車停好沒有發動要騎，並不是行駛中被攔下，本件取締
    異議人酒後駕車有違誤，爰依法聲明異議，請求撤銷原處分
    等語。
二、按汽車駕駛人，駕駛汽車經測試檢定，酒精濃度超過規定標
    準者，處1 萬5,000 元以上6 萬元以下罰鍰，並當場移置保
    管其車輛及吊扣其駕駛執照1 年；因而肇事致人受傷者，並
    吊扣其駕駛執照2 年；致人重傷或死亡者，吊銷其駕駛執照
    ，並不得再考領，道路交通管理處罰條例第35條第1 項第1
    款固定有明文，惟該款所稱「駕駛汽車」，係指駕駛人實際
    發動汽車而行駛於公共道路而言，如未有駕駛行為，其車輛
    縱有移動，仍非該款所規範之違規行為，即不得予以裁罰。
    又公路主管機關對於人民有所處罰，必須舉證證明其違法事
    實，倘不能證明違法事實之存在，其處罰即不能認為合法。
    另按交通法庭認為聲明異議有理由或聲明異議雖無理由而原
    處分不當或違法者，應以裁定將原處分經聲明異議部分撤銷
    ，並自為裁定，道路交通案件處理辦法第20條前段定有明文
    。
三、經查，異議人辯稱：我只是想把車停好沒有發動要騎，並不
    是行駛中被攔下等語，核與證人（即舉發警員）楊鴻祺於本
    院審理時結證稱：98年2 月18 日 下午9 時50分異議人的酒
    駕違規是由我舉發，當天我們是在異議人後方等紅綠燈，相
    距不遠，就看到異議人將機車由人行道推往既成道路即機車
    道．．．我沒有注意到是否有啟動引擎，我本身也有疏忽沒
    有注意到異議人有無啟動引擎，所以異議人提出本件異議我
    沒有意見，可以撤銷的話就請撤銷，因為本件我本身有疏忽
    。下次我會等到騎士有發動在騎時再予取締等語（見本院卷
    第26、27頁調查筆錄）及證人即警員鄭樹寶於本院審理中結
    證稱：我是後來才到的，我和楊警員各騎1 台摩托車，我比
    較後到，就當天異議人有無發動機車，我沒有看到，也沒有
    看到他在路上騎乘等語（見本院卷第27頁調查筆錄）均不悖
    。此外，本院依卷內現存證據資料，復查無其他積極證據足
    認異議人於飲酒後酒精濃度超過規定標準，仍有駕駛機車之
    行為，則異議人上開所辯，自堪採信為真實。
四、綜上，異議人於上開時、地固有酒精濃度超過規定標準之事
    實，然異議人並無駕駛機車之行為，已如前述，則原處分機
    關遽對異議人為前開裁罰，即難認適法，異議人本件之異議
    ，為有理由，自應由本院將原處分機關之處分撤銷，另諭知
    異議人不罰，以資適法。
五、據上論斷，應依道路交通案件處理辦法第20條前段，裁定如
    主文。
中    華    民    國    98    年    6    月    9      日
                  交通法庭  法  官   林永村
以上正本證明與原本無異。
如不服本裁定應於送達後5 日內向本院提出抗告狀。
中    華    民    國    98    年    6     月    9     日
                            書記官  王珮樺


司法院資訊處製作；財團法人民間司法改革基金會備份。
